【裁判字號】    94,上易,1429
【裁判日期】    950103
【裁判案由】    詐欺
【裁判全文】
臺灣高等法院臺中分院刑事判決        94年度上易字第1429號
上  訴  人
即  自訴人    弘勝製革廠股份有限公司
代  表  人  甲○○
自訴代理人  張奕群律師
被      告  乙○○
選任辯護人  楊振芳律師
上列上訴人因詐欺案件，不服臺灣彰化地方法院94年度自字第5
號中華民國94年10月7日第一審判決，提起上訴，本院判決如下
：
    主  文
原判決撤銷。
乙○○連續意圖為自己不法之所有，以詐術使人將本人之物交付
，處有期徒刑陸月，如易科罰金以佰元折算壹日。
    事  實
一、乙○○係址設彰化縣和美鎮○○里○○路○段五五號崧景布
    業有限公司（以下簡稱崧景公司）之負責人，該公司之營業
    型態，係接受加工廠商訂單後，再依訂單所示之產品規格、
    數量向原料生產工廠訂貨，從中賺取差額。乙○○自民國九
    十三年十月起以崧景公司名義向弘勝製革廠股份有限公司（
    以下簡稱弘勝公司）訂購鉻鞣榔皮，交易額逐月增加，自十
    月份交易金額新臺幣（下同）二十七萬八千二百八十九元，
    十一月份七十九萬五千零五十元，十二月份八十五萬二千四
    百八十六元，並如數給付貨款。詎自九十四年三月間起，乙
    ○○明知崧景公司已陷於週轉困難，顯乏支付之能力，竟基
    於為自己不法所有意圖之概括犯意，先、後於九十四年三月
    二日、同年四月八日，分別向弘勝公司訂購價值分別約為二
    百七十三萬八千一百五十元、一百六十六萬九千六百元之皮
    貨，雙方約定訂貨隔月收取貨款，弘勝公司依約各於九十四
    年三月二十二日、同年四月二十八日交付上開貨物，並送到
    崧景公司位於彰化縣和美鎮○○路上之倉庫，詎乙○○於九
    十四年四月十五日交郵寄予弘勝公司用以給付前開九十四年
    三月二日所訂皮貨貨款之支票（付款人：第七商業銀行股份
    有限公司彰美分行、發票人：崧景公司、面額：二百七十三
    萬八千一百五十元、發票日：九十四年四月三十日、支票號
    碼：ＳＺ0000000號）屆期卻遭退票，經弘勝公司前
    往追討，惟乙○○已不知去向，始知受騙。
二、案經自訴人弘勝公司之代表人甲○○，提起自訴。
    理  由
一、訊據被告乙○○固不否認為崧景公司之負責人，且崧景公司
    有於如上開所載之時間，向自訴人訂購皮貨多次，並積欠九
    十四年三、四月間訂貨之貨款等情，然矢口否認有何上開詐
    欺取財犯行，辯稱：崧景公司係自九十三年二月十五日開始
    成立營業，自九十三年十月起陸續向自訴人訂貨，剛開始因
    要試貨，所以訂貨的數量較少，因崧景公司所賺利潤微薄，
    且於九十三年十一月間向自訴人購買之皮貨，伊轉賣交貨給
    博登鞋業股份有限公司（以下簡稱博登公司）後，經博登公
    司通知該批貨品有瑕疵、品質不良，導致該公司製鞋失敗，
    伊因此先後賠償博登公司共計二百萬元，然自訴人卻僅願意
    賠付伊七萬元，崧景公司遂因而周轉不靈，伊曾於九十四年
    四月間，竭力向友人陳錫圭借錢要來支付自訴人之貨款，但
    陳錫圭因故未能借款，乃暫無力支付前開貨款，並無詐欺取
    財之故意及行為云云。
二、惟查：
（一）上揭事實業據自訴人弘勝公司之代表人甲○○指訴綦詳，
      並有被告乙○○用以支付94年3月為訂皮貨貨款所開之支
      票及退票理由單、訂貨單二紙、統一發票五份影本各一件
      在卷可稽，且本院訊之被告乙○○亦自承「（問：貨品共
      向自訴人購入共五百二十萬元，除你自稱賠償博登公司二
      百萬元，其餘三百餘萬元之貨款價金在何處？）因第二批
      貨有瑕疵，後來遭貨主索賠，四月份時，我的支票尚有兌
      現。我是於九十三年二月十五日開始設公司，設立之初要
      付租金及裝修設備、請會計，當時我有投入一些資本。公
      司設立當時沒有負債，尚有資金，後來公司有支付一些利
      息，又再賠償廠商才週轉不靈。（問：被告尚未支付的三
      月份二百七十三萬餘元及四月份一百六十餘萬元的貨款拿
      去何處？）我拿去補貨款，公司自九十三年二月十五日開
      始籌備，公司須設備及請會計，但生意不好，就開始虧損
      ，至九十四年三、四月間因要賠償博登公司款項，所以公
      司經濟狀況不好，我就常常找人籌錢週轉，四月二十日我
      還讓廠商領錢，但是週轉已經很困難，所以五月三日跳票
      。（問：你公司於九十四年三、四月間已經週轉困難，為
      何還向自訴人公司訂購約四百十萬元之貨品？）我當時有
      向外調票，仍須做生意。自訴人公司的貨品試貨之後，品
      質不錯，後來又訂了三萬尺。做生意本來就是互相補貼。
      」等語，顯見被告乙○○明知崧景公司於公司設立後生意
      不好，開始虧損，至九十四年三月間，即有經濟狀況不好
      ，籌錢週轉之困難，而顯乏支付能力之情事，再參以乙○
      ○之崧景公司向第七商業銀行彰美分行申請開立、帳號：
      五九三之七號之支票帳戶，自九十四年五月三日開始退票
      ，於九十四年五月七日拒絕往來，有第七商業銀行九十四
      年八月二十三日陳報狀及後附之存款出入明細一份在原審
      卷可考。而被告乙○○向自訴人弘勝公司於九十四年三、
      四月間先後訂貨並由自訴人陸續出貨時，其所訂貨距離其
      退票日不過一個多月時間，距離自訴人弘勝公司之最後交
      貨日更不及半月之久，足見被告明知崧景公司訂貨當時已
      無力支付貨款，猶向自訴人弘勝公司之代表人甲○○連續
      更大量購買該400多萬元之貨物，而施用詐術，使自訴人
      弘勝公司交付貨品，且無力支付前開貨款，被告乙○○於
      三月間購貨之初，當即具詐欺之犯意甚明。
（二）雖本件(一)被告所經營的崧景公司自九十三年十月間起至同
      年十二月間止向自訴人訂購之貨品，均有依約於隔月開立
      崧景公司上開在第七商業銀行彰美分行開立之帳戶支票，
      且屆期均有兌現支付之情事，(二)以及另被告乙○○上開七
      銀之該帳戶於九十四年四月二十日仍有兌現六十二萬元款
      項之紀錄，雖有上開第七商業銀行九十四年八月二十三日
      陳報狀可稽。(三)證人即博登公司董事長張錦田於原審審理
      時雖結證稱：博登公司與被告之生意往來，被告在九十三
      年十一月交付的第二批貨，就有約百分之十幾有大問題，
      使博登公司做了一萬多雙的鞋子都不能用，讓博登公司損
      失很大，總計損失二百四十幾萬元，經與被告協議後，被
      告同意賠償二百萬元等語，而被告乙○○供承該協議係口
      頭上即達成賠償，且其從未向自訴人弘勝公司通知其係因
      自訴人交貨品，有造成該二百萬元損失，並要求自訴人應
      予代償該所有損失之情事，已顯悖於經驗法則不合常情，
      難認為真。(四)且縱証人所言屬實，然被告乙○○亦不否認
      自93年12月間起係分期給付賠償証人該200萬元損失，而
      被告乙○○尚於94年3及4月間向自訴人弘勝公司進貨400
      多萬元，亦遠超出該200萬元損害賠償甚多，足見縱有該
      損害賠償，亦非屬造成被告乙○○無週轉能力之原因亦明
      甚。(五)況本院認定被告乙○○於九十四年三間起向自訴人
      弘勝公司訂貨，明知崧景公司當時已乏支付貨款能力，猶
      向自訴人弘勝公司連續更大量購買該400多萬元之貨物，
      被告乙○○於三月間購貨之初，當即具詐欺之犯意，已詳
      如上述，則被告雖有兌現其於九十三年十月間至同年十
      二月間向自訴人訂購之貨品價款，及被告乙○○於九十
      四年四月二十日尚僅有兌現六十二萬元支票款項，以及
      其願意分期賠償博登公司之損害二百萬元，經核自不影嚮
      被告乙○○係於九十四年三間起向自訴人弘勝公司大量訂
      貨，而不支支付貨款之詐欺犯意自明。至(六)被告乙○○縱
      確有自九十四年四月初起至同月三十日止，多次表示要向
      其借款，亦不影嚮被告乙○○係於九十四年三月間起即具
      有之詐欺之犯行，併為敘明。
三、核被告乙○○所為，係犯刑法第三百三十九條第一項之詐欺
    取財罪，被告先後二次詐欺犯行，時間緊密，犯意概括，所
    犯構成要件相同，為連續犯，依刑法第五十六條規定，以一
    罪論。原審未予詳查，就被告諭知無罪之判決，尚有未洽。
    自訴人上訴意旨據以指摘原判決不當，為有理由，應由本院
    將原判決撤銷改判。爰審酌被告犯罪動機、手段、所生危害
    、犯罪後態度，及犯罪所生之損害，且迄今仍尚未與自訴人
    公司商談賠償貨款，及其犯罪後未能坦認犯行之態度等一切
    情狀，量處如主文第二項所示之刑，並諭知易科罰金之折算
    標準，以示儆懲。至自訴人弘勝公司之損失可循民事途徑請
    求賠償，併為敘明。
四、據上論結，應依刑事訴訟法第三百六十九條第一項前段、第
    三百六十四條、第二百九十九條第一項前段，刑法第五十六
    條、第三百三十九條第一項、第四十一條第一項前段，罰金
    罰鍰提高標準條例第一條前段、第二條，判決如主文。
中    華    民    國    95    年    1    月    3    日
                刑事第二庭  審判長法  官  蕭  錦  鍾
                                  法  官  胡  森  田
                                  法  官  方  艤  駐
上列正本證明與原本無異。
不得上訴。
                                  書記官  廖  次  芬
中    華    民    國    95    年    1     月    3     日
附錄法條：
中華民國刑法第339條
意圖為自己或第三人不法之所有，以詐術使人將本人或第三人之
物交付者，處五年以下有期徒刑、拘役或科或併科一千元以下罰
金。
以前項方法得財產上不法之利益或使第三人得之者，亦同。
前二項之未遂犯罰之。
                                                      Ｆ


司法院資訊處製作；財團法人民間司法改革基金會備份。
